【裁判字號】    99,台上,2935
【裁判日期】    990513
【裁判案由】    違反水土保持法
【裁判全文】
最高法院刑事判決            九十九年度台上字第二九三五號
上  訴  人  甲○○
上列上訴人因違反水土保持法案件，不服台灣高等法院台中分院
中華民國九十七年一月三十日第二審判決（九十六年度上訴字第
二九三九號，起訴案號：台灣苗栗地方法院檢察署九十五年度偵
字第二六二二號），提起上訴，本院判決如下：
    主  文
原判決撤銷，發回台灣高等法院台中分院。
    理  由
原判決認定上訴人甲○○有其事實欄所載犯行，因而維持第一審
依法條競合關係（水土保持法第三十二條第一項及山坡地保育利
用條例第三十四條第一項）優先適用特別規定，論上訴人以在私
人山坡地內，未經同意擅自墾殖、從事採取土石、堆積土石之使
用，致生水土流失罪，累犯，處有期徒刑壹年陸月，減為有期徒
刑玖月，並為相關從刑之宣告之判決，駁回上訴人在第二審之上
訴；固非無見。
惟按：除有特別規定外，被告未於審判期日到庭而逕行審判者，
其判決當然違背法令；又刑事訴訟法第三百七十一條雖規定第二
審法院於被告經合法傳喚，無正當理由於審判期日不到庭者，得
不待其陳述，逕行判決。惟第二審法院得不待被告之陳述逕行判
決，以被告經合法傳喚無正當理由不到庭為要件。原審民國九十
七年一月十六日上午十一時審理期日之傳票，固於九十六年十二
月三十一日送達，由上訴人親自簽收，有送達證書在卷可稽。然
其因另犯違反山坡地保育利用條例案件，經判處有期徒刑五月確
定，由台灣苗栗地方法院檢察署檢察官簽發拘票拘提到案，旋於
九十七年一月十五日發監執行，有台灣台中監獄苗栗分監在監（
所）或出監（所）收容人資料表附於本院卷可稽。原審未於審判
期日提解上訴人到庭，則上訴人未到庭陳述，係因在監服刑身體
受拘束所致，難謂無正當理由。原審不待上訴人到庭陳述，逕行
判決，其判決前所踐行之訴訟程序違背上訴人防禦權之保障規定
，致有依法不應判決而判決之違誤，顯然於判決有影響，依前開
說明，自屬判決違背法令。上訴意旨指摘原判決不當，尚非全無
理由，應認有撤銷發回更審之原因。至其餘被訴竊盜及違反山坡
地保育利用條例第三十四條第一項之罪部分，因公訴人認與上開
發回部分有修正前刑法之牽連犯關係，屬裁判上一罪，依審判不
可分原則，應併予發回。
據上論結，應依刑事訴訟法第三百九十七條、第四百零一條，判
決如主文。
中    華    民    國  九十九  年    五    月   十三   日
                      最高法院刑事第八庭
                          審判長法官  洪  文  章
                                法官  王  居  財
                                法官  郭  毓  洲
                                法官  黃  梅  月
                                法官  邱  同  印
本件正本證明與原本無異
                                      書  記  官
中    華    民    國  九十九  年    五    月   十八   日
                                                      K

司法院資訊處製作；財團法人民間司法改革基金會備份。
